臺灣臺南地方法院民事裁定　　　　　　 94年度小上字第148號
上　訴　人　台南市政府
法定代理人　許添財
被上訴人　　甲　○
上列當事人間請求給付租金事件，上訴人不服本院台南簡易庭民
國九十四年三月三十一日所為第一審判決（九十三年度南小字第
一六六六號）提起上訴，本院裁定如下:
　　主 　文
上訴駁回。
上訴費用由上訴人負擔。
    理      由
一、按對於小額程序第一審裁判之上訴或抗告，非以其違背法令
    為理由，不得為之，民事訴訟法第四百三十六條之二十四第
    二項定有明文。而所謂「判決違背法令」，依同法第四百三
    十六條之三十二第二項準用同法第四百六十八條、第四百六
    十九條第一款至第五款之規定，乃指「判決不適用法規或適
    用不當」或「判決有同法第四百六十九條第一款至第五款所
    列情形之一」者而言。又依同法第四百三十六條之二十五之
    規定，上訴狀內應記載上訴理由，表明下列各款事項：(一)原
    判決違背之法令及其具體內容；(二)依訴訟資料可認為原判決
    有違法令之具體事實。上訴狀或理由書如未依此項方法表明
    者，即難認為已對小額訴訟第一審判決之違背法令有具體之
    指摘，倘上訴理由僅引用原審判決時之攻擊防禦方法作為上
    訴理由，應認為未對原審判決有何具體之指摘，不得謂已合
    法表明上訴理由，其上訴均難認為合法。至於民事訴訟法第
    四百六十九條第六款所列「判決不備理由或理由矛盾。」之
    當然違背法令，依同法第四百三十六條之三十二第二項之規
    定，則不在準用之列。
二、本件上訴人係對於小額訴訟之第一審判決提起上訴，核其上
    訴理由狀所載，無非係以：(一)使用租賃為諾成契約，一造約
    明以某物租與相對人使用，其相對人約明支付租金，即生效
    力，為最高法院十九年上字第三四三號判例，而租賃關係之
    成立不以租金給付數額確定為必要，亦有最高法院八十六年
    台上字第一三二六號判決意旨參照，經查依土地法第一百零
    五條準用第九十七條第一項規定，可知法律已明文規定租金
    之上限，而台灣省政府既有訂定「台灣省省有基地租金率」
    ，且出租系爭省有地給被上訴人之上訴人既兼地方行政機關
    之地位，於客觀上應可預期上訴人將遵照上開法令規定辦理
    ，故系爭租賃關係之租金數額客觀上亦屬可得定，否則訴外
    人黃石紅豈願於八十三年八月三日代表全體攤商切結承諾願
    繳交租金呢？再者兩造就租金之數額確有意思表示合致乙節
    ，參酌證人葉泉林另案之證詞：「依照省政府向我們收取系
    爭土地的租金而依攤商戶數向攤商平均收取」、「就是他們
    同意，所以才簽八十三年那張切結書的」等語，益足徵之，
    尤其被上訴人更曾繳交八十七年下半年之租金，何能認兩造
    間就租金之數額未合致呢？原判決未加注意及兩造於租賃之
    意思表示合致時，不僅業已約明應付租金，且租金之數額於
    客觀上亦屬可得確定，參諸前揭判決，兩造間之租賃關係應
    認業已成立，顯然原判決率認兩造之租賃關係尚未成立，應
    有判決適用法則不當之違背令。(二)數人負同一債務，而其給
    付可分者，除法律另有規定或契約另有約定外，應各平均分
    擔之，民法第二百七十一條定有明文，查上訴人係將系爭土
    地交予全體攤商興建商場，而後全體攤商再自行集資、規劃
    於系爭土地興建商場，興建完成後再內部自行抽籤決定各自
    所分配之攤位，此為兩造所不爭執之事實，顯然商場攤位之
    面積、公共設施之留設，均為全體攤商之內部關係，就上訴
    人而言，係將系爭土地出租予全體攤商興建五百五十七個攤
    位，參諸上揭民法條文之規定，系爭土地之租金自應由全體
    攤商平均分擔之，應難據之而認兩造間並未成立租賃關係，
    故原判決關此之認定應有判決不適用法則之違背法令云云。
三、經查，關於訴外人黃石紅對於前揭切結書之簽立，非基於各
    攤商代理人之身分為之，自不能持黃石紅所簽立之上開切結
    書，據以主張黃石紅已代理被上訴人與上訴人就系爭商場攤
    位之租賃達成意思表示一致；被上訴人所出具之經本院認證
    之切結書，對於租金數額隻字未提，尚難認兩造對租賃契約
    必要之點即租金有具體而確定之意思表示一致；另關於台灣
    省政府八十三年七月二十九日八三府財五字第六三一五二號
    函所揭櫫之省有基地租金率，不惟在被上訴人所簽立之切結
    書上隻字未提，且在上訴人針對本案所召集之歷次協調會議
    中亦不曾論及，況該函釋內容除地方行政機關承辦相關業務
    之公務員或有了解外，一般情形下，並不為廣大民眾所知悉
    ，亦難僅以該函釋，遽行認定本件租金數額，於客觀上可得
    確定等情，業據原審綜合全卷證資料，分別於判決理由中述
    明認定之憑據，因以認定上訴人所主張存在於兩造間之租賃
    契約並未成立，而駁回上訴人之訴。上訴人所舉上開上訴理
    由，無非係就原審取捨證據、認定事實之職權行使，指摘其
    為不當，且引用原審判決時之攻擊防禦方法作為上訴理由部
    分，應認為未對原審判決有何具體之指摘（未具體指摘原判
    決究係何處適用法則不當？適用如何之法則不當？）。另雖
    舉被上訴人曾繳交八十七年下半年之租金，仍無法證明兩造
    間確有租賃契約之合致；是本件上訴以原審判決有適用法則
    不當之違背法令云云，尚有未合，從而，本件上訴為不合法
    ，應予駁回。
四、據上論結，本件上訴為不合法，依民事訴訟法第四百三十六
    條之三十二第二項、第四百四十四條第一項前段、第九十五
    條、第七十八條，裁定如主文。
中　　華　　民　　國　　94　　年　　5 　　月　　24　　日
                  民事第一庭   審判長法官 周素秋
                               法      官 林彥君
                               法      官 王國忠
右為正本係照原本作成
本裁定不得抗告。
中　　華　　民　　國　　94　　年　　5 　　月　　25　　日
                                書 記 官  簡鳳儀
